臺灣苗栗地方法院民事裁定
111年度家訴聲字第1號
聲  請  人  許銘嘉  


            許素梅  


            許素卿  

            許宇緗  




共      同
訴訟代理人  吳弘鵬律師
相  對  人  許銘富  


            許聖岳  

上列聲請人與相對人間請求特留分扣減事件，聲請人聲請許可為
許可訴訟繫屬事實之登記，本院裁定如下：
    主  文
聲請人以新臺幣130萬元為相對人許聖岳供擔保後，許可就相對
人許聖岳所有如附表編號1、2號所示土地為訴訟繫屬事實之登記
。
其餘聲請駁回。
    理  由
一、聲請意旨略以：被繼承人許江東所遺留如附表所示不動產，
    相對人許銘富以無效之遺囑辦理遺囑登記予相對人許聖岳，
    縱認遺囑有效，亦侵害聲請人之特留分。據此聲請人業向鈞
    院提起行使特留分扣減權訴訟，爰依家事事件法第51條、民
    事訴訟法第254條第5項至第9項規定，聲請就系爭不動產許
    可為訴訟係屬事實之登記，並願供擔保以補釋明知不足等語
    。
二、按訴訟標的基於物權關係，且其權利或標的物之取得、設定
    、喪失或變更，依法應登記者，於事實審言詞辯論終結前，
    原告得聲請受訴法院以裁定許可為訴訟繫屬事實之登記。前
    項聲請，應釋明本案請求。前項釋明如有不足，法院得定相
    當之擔保，命供擔保後為登記。其釋明完足者，亦同。第五
    項裁定應載明應受判決事項之聲明、訴訟標的及其原因事實
    ，由原告持向該管登記機關申請登記，民事訴訟法第254條
    第5項、第6項前段、第7項、第8項及第9項分別定有明文，
    並為家事事件法第51條所準用。
三、聲請人上開主張，業經本院調取本院110年度家調字第266號
    案卷宗核閱屬實，應認聲請人已有釋明，但仍不完足，故應
    命供擔保後為登記。又按民法767條第1項物上請求權係屬物
    權關係，或民法第1125條所定特留分扣減權，亦係具有物權
    之形成效力(參最高法院91年度台上字第556號民事判決)，
    其物權關係之取得、設定、喪失或變更，依法應辦理登記。
    是聲請人聲請就附表編號1、2所示之土地許可為訴訟係屬事
    實之登記，為有理由，應予准許，故酌定相當之擔保。
四、按法院定擔保金額而為許可訴訟繫屬事實登記之裁定者，該
    項擔保係備供相對人因不當登記所受損害之賠償，其數額應
    視個案情節，依標的物受登記後，相對人難以利用或處分該
    標的物所受之損害為衡量之標準。本院斟酌法院辦案期間為
    5年，如附表編號1、2所示之土地價值共新台幣（下同）5,2
    38,400元，相對人無法取回所受法定利息之損害合計為1,30
    9,600元(計算式：5,238,400元×0.05×5=1,309,600元)，認
    聲請人所應供之擔保金額以130萬元為適當。
五、另附表編號3所示之建物係未保存登記之建物，無從為訴訟
    繫屬之登記，爰不予准許。故聲請人此部分之聲請，於法未
    合，應予駁回。爰裁定如主文。
中　　華　　民　　國　　111 　年　　3 　　月　　14　　日
                          家事庭法　官　湯國杰
以上正本係照原本作成。
如不服本裁定應於送達後10日內向本院提出抗告狀，並繳納抗告
費新臺幣1,000元。
                                書記官　許慈郁
中　　華　　民　　國　　111 　年　　3 　　月　　14　　日

附表：
編號 不動產種類 座落地號或門牌標示 權利範圍與核定價額 1 土地 苗栗縣○○鎮○○段○○○段000000000地號 全；22,000元 2 土地 苗栗縣○○鎮○○段00000000地號 全；5,216,400元 3 未保存登記建物 門牌號碼：苗栗縣○○鎮○○里00鄰000○0號 全；254,200元